【裁判字號】    98,上易,216
【裁判日期】    980730
【裁判案由】    妨害名譽
【裁判全文】
臺灣高等法院刑事判決                 98年度上易字第216號
上  訴  人  臺灣臺北地方法院檢察署檢察官
被      告  甲○○
選任辯護人  簡維能律師
            陳美華律師
            吳憲昌律師
上列上訴人因被告妨害名譽案件，不服台灣台北地方法院九十七
年度易字第五三二號，中華民國九十七年十二月十九日第一審判
決（起訴案號：台灣台北地方法院檢察署九十六年度偵字第一八
一六二號，及移送併辦案號：台灣板橋地方法院檢察署九十八年
度偵字第二八九一號），提起上訴，本院判決如下：
    主  文
上訴駁回。
    理  由
一、公訴意旨略以：被告甲○○與案外人丁○○（所涉加重誹謗
    犯行，業經原審九十七年度簡上字第九五九號判處有期徒刑
    二月確定）於民國九十四年間，在網際網路上，分別以「藍
    色蕾絲」及「太陽神」之暱稱，相互傳送電子郵件而認識，
    案外人丁○○於九十五年九月五日、十二日、十三日將其與
    告訴人丙○○往來內有「妳有精神病史要去就醫好嗎? 」、
    「高ＸＸ對我恐嚇取財的案子，妳就共犯之一」、「妳內容
    主要表達就是和男人上床，有證據嗎？一定可以向那男好好
    Ａ錢」等足以毀損告訴人名譽文字之電子郵件，轉寄至被告
    雅虎奇摩交友網站（http://tw.match.yahoo.com ）所申請
    帳號styu三二八，交友編號Ｍ0000000號郵件信箱，
    被告另基於散布於眾之接續犯意，分別於同年九月八日、十
    二日、十七日，將上開電子郵件內容，陸續轉貼於上開交友
    網站暱稱「藍色蕾絲」之心情日記網頁上，以供不特定人得
    於各自選定之時間或地點，以網路連線方式點閱，足以毀損
    告訴人之名譽。因認被告涉犯刑法第三百十條第二項之加重
    誹謗罪嫌云云。
二、按犯罪事實應依證據認定之，無證據不得認定犯罪事實；不
    能證明犯罪者，應諭知無罪之判決；刑事訴訟法第一百五十
    四條第二項，第三百零一條第一項分別定有明文。又告訴人
    之告訴，係以使被告受刑事訴追為目的，是其陳述是否與事
    實相符，仍應調查其他證據以資審認（最高法院五十二年台
    上字第一三○○號判例意旨參照）。而所謂證據，須適於為
    被告犯罪事實之證明者，始得為斷罪之資料；如未能發現相
    當證據，或證據不足以證明，自不能以推測或擬制之方法，
    以為裁判之基礎（最高法院二十九年上字第三一○五號、四
    十年台上字第八十六號判例意旨參照）。再刑事訴訟上證明
    之資料，無論其為直接或間接證據，均須達於通常一般之人
    均不致有所懷疑，而得確信其為真實之程度，始得據為有罪
    之認定，若其關於被告是否犯罪之證明未能達此程度，而有
    合理懷疑之存在，致使無從形成有罪之確信，根據「罪證有
    疑、利於被告」之證據法則，即不得遽為不利被告之認定（
    最高法院七十六年台上字第四九八六號判決意旨參照）。
三、檢察官認被告涉犯加重誹謗罪嫌，係以被告偵查中之供述、
    告訴人之指訴及雅虎國際資訊股份有限公司（下稱雅虎公司
    ）九十六年十二月五日雅虎（九六）字第○一三九二號函暨
    附件會員帳號資料、雅虎奇摩交友網站交友編號Ｍ0000
    000於九十五年九月十七日之心情日記網頁資料、證人丁○○之名片、雅虎奇摩交友網站交友編號Ｍ0000000
    於九十四年四月二十三日之交友檔案留言板網頁資料及雅虎
    奇摩交友網站交友編號Ｍ0000000於九十五年九月四
    日之心情日記網頁資料等件，為其論據。訊據被告堅詞否認
    有何加重誹謗犯行，辯稱：「…我不瞭解電腦方面的資料…
    我沒有張貼那個東西…我沒有他們之間ＥＭＡＩＬ，但是丙○○有到我的留言板（版）張貼她與丁○○之間的ＥＭＡＩ
    Ｌ，她貼的內容說她有丁○○家中的事情，她在我的留言版
    公開罵太陽神，事情就是這樣開始，她到我的留言板（版）
    來，我基於好意，她要我作和事佬，我就要她去道歉，她在
    留言板（版）上每天罵太陽神也有罵我…」（九十八年二月
    十六日本院準備程序筆錄第二頁）、「…實際上我並不認識
    告訴人與丁○○。我對電腦不太懂，我沒有看到我的日記上
    面有這些東西…那些不是我的心情日記出來的，我的心情日
    記沒有這些資料…是她（告訴人）到我的版來騷擾、攻擊我
    的，她要這樣說，我不知道如何回答…」（九十八年七月二
    日本院審判筆錄第三頁、第四頁、第五頁）等語。
四、經查：
  (一)被告以外之人於審判外之陳述，雖不符合刑事訴訟法第一百
    五十九條之一至第一百五十九條之四之規定，但經當事人於
    審判程序同意作為證據，法院審酌該言詞陳述或書面陳述作
    成時之情況，認為適當者，亦得為證據；當事人、代理人或
    辯護人於法院調查證據時，知有第一百五十九條第一項不得
    為證據之情形，而未於言詞辯論終結前聲明異議者，視為有
    前項之同意；刑事訴訟法第一百五十九條之五第一項、第二
    項分別定有明文。檢察官、被告及辯護人對於本判決下列所
    引用被告以外之人於審判外之陳述（包含書面陳述），於本
    院準備程序及審理時，均表示無意見而不予爭執，且迄至言
    詞辯論終結前亦未再聲明異議，本院審酌上開證據資料製作
    時之情況，尚無違法不當及證明力明顯過低之瑕疵之情形，
    依刑事訴訟法第一百五十九條之五第二項規定，認例外均具
    有證據能力，且經本院於審判期日依法進行證據之調查、辯
    論，當事人於訴訟上程序權利，已受保障，先予敘明。
  (二)被告於九十三年十二月六日，向雅虎公司申請登錄為會員，
    登記之使用信箱帳號為styu三二八，並以暱稱「藍色蕾絲」
    鍵入個人資料，申請該公司之交友服務，交友編號為Ｍ00
    00000，在交友網站與其他網友交談及在心情日記版張
    貼留言，並於九十四年間起，結識暱稱「太陽神」之丁○○
    ，在交友網站交談之事實，已據被告、證人丁○○供述甚詳
    ，並有雅虎公司九十六年十二月五日雅虎（九六）字第○一
    三九二號函暨附件會員帳號資料（九十六年度偵字第一八一
    六二號卷第四十頁、第四十一頁）在卷可稽。
  (三)告訴人歷次指稱：「…我在奇摩交友網認識太陽神的男子…
    九十五年三月有約出去見面…我覺得徐（丁○○）的行為有
    些輕浮，有去別人的板（版）提醒大家小心…徐（丁○○）
    就寄發我有精神病史的郵件給我，並且請藍色蕾絲張貼在藍
    色蕾絲的交友板（版）上，該交友板（版）是任何人都可以
    進去點閱…」（九十六年一月三十日偵查筆錄，九十六年度
    他字第三六五號卷第二十五頁）、「…藍色蕾絲的使用者是
    甲○○…」（九十六年四月二十七日偵查筆錄，同前他字卷
    第八十六頁）、「…被告曾因為上開行為，被交友網站停權
    一天…被告跟丁○○已經認識很久…在版上轉貼太陽神，也
    就是丁○○污辱我語句，因為那版是被告的心情日記…寄件
    者是『Tony』，收件者是『Hsieh』，被告把太陽神污辱我
    的語句貼到他（她）的心情日記…他（她）是幫丁○○出氣
    …」（九十六年十月二十三日偵查筆錄，九十六年度偵字第
    一八一六二號卷第十四頁、第十五頁）、「…我與丁○○有
    一些糾紛…丁○○為了報復我…利用雅虎奇摩交友網站編號
    Ｍ0000000，在網路上張貼…誹謗內容…交友編號Ｍ
    0000000是被告在使用…」（九十七年三月十三日原
    審準備程序筆錄，台灣板橋地方法院九十七年度易字第五九
    三號卷第二十二頁）、「…我是九十五年三月才有在奇摩交
    友登入…丁○○也有在那裡開版，叫做太陽神，他後來有罵
    我，所以我們發生爭執…（九月五日、十二、十三日有你們
    往來的信件，他<丁○○>寫說你有精神病史要去就醫，還有
    高ＸＸ對他恐嚇的案子你是共犯之一，還說你要跟男人上床
    、Ａ錢等語，是否他寫給你的？）是他寫電子郵件給我的…
    我是問藍色蕾絲是否認識太陽神，就是丁○○的暱稱…藍色
    蕾絲自己也承認是貼我和丁○○間的電子郵件…因為我在藍
    色蕾絲的板（版）上有詢問過，他（她）說這是我和丁○○
    的郵件，而且之前還有一些文字有提到是Beauty…這樣看得
    人就知道我是誰…裡面有一段說寫『beauty謝小姐』…」（
    九十七年十一月七日原審審判筆錄，原審卷第一○六頁正反
    面、第一○七頁正面、第一○八頁正面）、「…我一開始在
    網站上，會員編號Ｍ0000000看到有罵我的文字，我
    就去報案，被告…的資料是警方所提供的，被告雖然否認認
    識太陽神，但是丁○○也被起訴，這兩個網站確實有辱罵我
    …」（九十八年七月二日本院審判筆錄第九頁）等語，所提
    出之雅虎奇摩交友網站，日期為九十五年八月二十八日、同
    年九月四日、九月八日、九月九日、九月十一日、九月十二
    日、九月十七日、九月二十日、九月二十一日之「藍色蕾絲
    交友檔案」心情日記網頁，其中九十五年九月四日，為該心
    情日記版之交友會員編寫之留言，內容有：「就在今天下午
    太陽神親自至警局報案，表示要對Beauty（謝小姐）持續以
    電話騷擾公司及個人提出告訴…經過警員向謝小姐告知，此
    後不得打電話給太陽神以及公司騷擾…員警也建議先行備案
    …太陽神也同意…」，九十五年九月八日、九月十二日、九
    月十七日、九月二十日、九月二十一日，為寄件者「Tony」
    傳送給收件者「Hsieh」之電子郵件，而九十五年九月八日
    心情日記，為九十五年九月五日由「Tony」傳送給收件者「
    Hsie h」之電子郵件，內容有「妳有精神病史要去好好就醫
    好嗎？」，九十五年九月十二日之心情日記，為同日由「To
    -ny」傳送給收件者「Hsieh」之電子郵件，內容有「高ＸＸ
    對我恐嚇取財的案子妳就（是）共犯之一，妳就等司法調查
    單（位）調查，高ＸＸ，我如放過他，我就誓不為人」，九
    十五年九月十七日之心情日記，為九十五年九月十三日，由
    「Tony」傳送給收件者「Hsieh」之電子郵件，內容有「日
    記日（內）容千篇一律，來點新玩意，拿出妳淡江大學中文
    系真實本事，妳內容主要表達就是和男人上床，有證據嗎？
    一定可以向那男好好Ａ個錢」，此有網頁資料（九十六年度
    他字第四七三四號卷第十三頁、第十一頁）在卷可稽。
  (四)雖然，奇摩交友心情日記是用來記錄網友自己每天一篇之心
    情點滴或生活經驗，僅得由該交友會員編寫，上傳後即可供
    一般不特定網友瀏覽之一節，有雅虎公司九十六年十二月五
    日雅虎（九六）字第○一三九二號函附卷足稽，證人雅虎公
    司律師黃運湘於九十七年十二月五日原審審理時亦證稱：「
    …（交友編號Ｍ0000000這是誰使用的帳號？）依據
    登記資料，他的雅虎奇摩帳號是styu三二八…（是否為甲○○的資料？）是的…（如果用這個帳號轉貼到網站上會為何
    顯示？）如果是他（她）本身有申請交友服務的話，這個帳
    號本身的交友編號…顯示，就會在心情日記裡面出現相關的
    文章…（可以從心情日記中知道是甲○○所貼的嗎？）除非
    帳號有被盜用，不然都會推定是帳號所有人，就是甲○○小
    姐所為…（他<她>在網路上貼的文章一般人可以看得到嗎？
    ）可以，因為他（她）的顯示是公開的狀態，所以一般人只
    要網頁連結就可以看得到…（貴公司的使用期間有無曾經有
    客戶反應被盜用的？）沒有，盜用交友的帳號很少，因為如
    果有都會跟我們反應，大部分發生在網路拍賣，就我知道交
    友服務主張盜用這是第一件…（除了會員本身以外其他人有
    無可仍使用該信箱，然後去製作文章？）必須要知道帳號密
    碼登入才可以去以這個帳號貼相關的文章…」（原審卷第一
    四六頁正反面）等語。
  (五)然而，
  (1)被告否認有將告訴人所指述之電子郵件，張貼在其向雅虎公
    司申請交友服務而取得會員編號Ｍ0000000之專屬心
    情日記留言版，及未編寫九十五年九月四日心情日記版之留
    言內容，歷次辯稱：「…藍色蕾絲是我在奇摩網站用的暱稱
    ，但我也沒有…在交友版上張貼他跟丁○○往來的電子郵件
    …」（九十六年五月二十五日偵查筆錄，九十六年度他字第
    三六五號卷第九十四頁）、「…我沒有看過…我不知道為何
    我的網頁會出現這些內容，資料是剪貼的，有可能是別人冒
    用我的名字剪貼…我沒有轉貼這些心情日記…」（九十六年
    十月二十三日偵查筆錄，九十六年度偵字第一八一六二號卷
    第十四頁、第十五頁）、「…我沒有和太陽神傳過電子郵件
    …也沒有收到這樣的信件…也沒有轉貼那些東西到心情日記
    上…我的網頁上沒有這些文章（電子郵件）…」（九十七年
    四月二日原審準備程序，原審卷第十六頁反面、第十七頁正
    面）、「…（你有無在你的板（版）上張貼過丙○○和丁○○的電子郵件？）沒有…（在你所管理的板<版>上有無出現
    過丙○○和丁○○的電子郵件？）丙○○有自己貼過他們的
    電子郵件貼在我的留言板（版）上，因為那個留言顯示的照
    片，丙○○說是他，他是用beauty的暱稱…我沒有他們的電
    子郵件可以貼…」（九十七年十二月五日原審審判筆錄，原
    審卷第一四九頁反面、第一五○頁正面）、「…我沒有張貼
    那個東西…我沒有他們之間ＥＭＡＩＬ，但是丙○○有到我
    的留言板（版）張貼她與丁○○之間的ＥＭＡＩＬ…她在留
    言板（版）上每天罵太陽神也有罵我…」（九十八年二月十
    六日本院準備程序筆錄第二頁）、「…我沒有看到我的日記
    上面有這些東西…那些不是我的心情日記出來的，我的心情
    日記沒有這些資料…是她（告訴人）到我的版來騷擾、攻擊
    我的，她要這樣說，我不知道如何回答…」（九十八年七月
    二日本院審判筆錄第三頁、第四頁、第五頁）等語；證人丁○○於九十七年十月二十四日原審審理時供稱所使用之電子
    郵件信箱號碼為「tonyklh@ms48.hinet.net」，寄送電子郵
    件使用之稱謂為「Tony」，然證稱：「…（網路上的暱稱？
    ）太陽神…（平時上那個網頁？）雅虎交友…（九十四年間
    有無與暱稱藍色蕾絲之人在網路上交談？）我有跟他談，但
    是談的內容跟丙○○沒有關係…（這幾封在心情日記上轉貼
    信函中的寄件者Tony是不是你？提示板檢九十六年度他字第
    四七三四號卷第十頁至第十三頁）Tony是我沒錯，但登載的
    事實不是我的…（這幾封的內容你有無看過？）沒有…（在
    網路上是否與Hsieh 之人交談過？）沒有…（剛才那幾封網
    路上轉貼『電子郵件』你有無在所載日期製作這樣的內容？
    ）沒有…（剛才提示的電子郵件：Tony和謝的對話內容有精
    神病、就醫、共犯、恐嚇取財案及向那男好好Ａ錢等爭吵文
    字，是在你告丙○○之前或之後產生的？）我不清楚，因為
    我們從來沒有這樣的電子郵件…我從來沒有轉寄過任何的郵
    件，除了丙○○我曾經有跟他通過郵件外，沒有其他人…（
    我跟丙○○的官司和爭吵還有誰知道？）網路上只要認識丙○○的大家都知道，他（她）都到處貼到處轉，那是公開的
    ，他（她）寫在心情日記上，我不知道還有哪些人知道，太
    多人了。但我真的沒有看過，也沒有寫過法官給我看過的內
    容和文字，那根本沒有登載事實…」（原審卷第九十四頁、
    第九十五頁）等語。
  (2)本案偵查承辦檢察官於九十六年十月三十日，行文向雅虎公
    司調取該公司交友網站之交友編號Ｍ0000000，自九
    十五年七月一日起之ＩＰ位置登記記錄表，因雅虎公司保留
    之ＩＰ登入記錄為最近半年之資料，故無法提供，此有雅虎
    公司九十六年十二月五日雅虎（九六）字第○一三九二號函
    （九十六年度偵字第一八一六二號卷第四十頁）可稽，由於
    每封電子郵件均有檔頭（網際網路標題），內容包含寄送此
    封郵件之電腦名稱、ＩＰ位址、寄送時間及信件傳送過程中
    經過的郵件伺服主機，只有透過郵件的檔頭資料才能判斷該
    封電子信件是由那一台電腦寄出，然本案告訴人提供張貼電
    子郵件之雅虎公司交友網站藍色蕾絲心情日記版資料，係由
    告訴人自行燒錄貯存前揭資料之隨身碟、光碟所讀取列印出
    來，無檔頭資料確認，確實有該封電子郵件寄出，及該封電
    子郵件是由那一台電腦寄出，且在網路服務業者未保留ＩＰ
    位置登記記錄表等相關稽核紀錄，無從確認告訴人所提出之
    心情日記版網頁，其上張貼內容確實有上傳至該心情日記版
    ，及是由那一台電腦上傳，再參以心情日記版之留言內容、
    電子郵件之來源寄件者名稱、電子郵件帳號名稱、內容等電
    磁記錄，均可輕易更改、偽造等情況下，根本難以前揭電子
    郵件內容，來確認是否為某人所寄送或寄件來源真偽，更遑
    論用以確認該等內容是否曾經張貼在被告奇摩交友網站心情
    日記上，此由證人黃運湘證述：「…（如果有一片光碟是從
    網路上下載的，你們有無辦法分辨是事後編製還是直接從心
    情日記轉載下來的？）無法分辨…」（九十七年十二月五日
    原審審判筆錄，原審卷第一四七頁）等語即明；且告訴人對
    被告提起妨害名譽告訴，於九十五年十一月二十六日，前往
    台北縣政府警察局新店分局製作調查筆錄，提供指控被告張
    貼有詆毀其名譽內容之電子郵件之奇摩交友心情日記版、留
    言版、公開回覆版之網頁資料，網頁所顯示自網路擷取列印
    之日期為九十五年十一月十六日、十七日、十八日、二十三
    日，此有網頁資料可稽（九十六年度偵字第七○○二號卷第
    二十頁、第二十二頁至第三十頁），承辦本案之台北縣政府
    警察局新店分局員警乙○○於九十八年七月二日本院審理時
    則證述：「…（之前是否有受理本件告訴人丙○○告被告妨
    害名譽的案件？）那是派出所呈報上來，由我陳報給地檢署
    ，雙方我都沒有做過他們的筆錄…（你有無通知被告到警局
    製作筆錄？）有，她沒有去。我是以雅虎奇摩給我的資料，
    我打電話給甲○○到警局製作筆錄，她當時告訴我說不要來
    ，我就將案件陳報到地檢署…（就本案有無作基本調查？）
    誹謗的文字，就告訴人提告時所提出的資料，我有上網去看
    ，丙○○到警局也有將資料拿給我…（你有無到被告網站去
    看有無張貼此類文章？）我只有依丙○○給我的資料我上網
    去找，我記得是用丙○○給我的資料…上網查看，有查到會
    員的名稱是水玲瓏。我看到上面消息是丙○○到我們新店分
    局鬧自殺，其它的內容，我沒有印象…」（九十八年七月二
    日本院審判筆錄第六頁）等語，益見告訴人指述被告在奇摩
    交友網站心情日記版張貼詆毀其名譽之電子郵件及所提出之
    心情日記網頁之真實性，令人質疑。
  (3)告訴人係以暱稱「Beauty」，申請雅虎公司之交友服務，雖
    在個人檔案張貼照片，惟鍵入之個人資訊，年齡為九十九歲
    、一百歲一節，有奇摩交友網站個人檔案資料（九十六年他
    字第三六五號卷第九頁、第五十一頁）可稽，依網路交友之
    常態，大多數人不會如實鍵入個人真實姓名、年齡，甚至姓
    別等資料，自難依告訴人在交友網站個人檔案張貼照片，即
    讓進入該交友網站，看見「Beauty」之個人資訊，就會將照
    片上之人聯想確為「Beauty」本人；且告訴人所提出之藍色
    蕾絲心情日記網頁所張貼之電子郵件，寄信者為「Tony」，
    收信者為「Hsieh 」，據告訴人指稱是其與丁○○二人間之
    電子郵件，因此除其所指控在會員編號Ｍ0000000、
    暱稱藍色蕾絲之心情日記版張貼外，除非其二人轉寄轉送他
    處，其他人無法看見電子郵件內容，而「Tony」是丁○○電
    子郵件信箱所使用之稱謂，其在交友網站之暱稱為「太陽神
    」，「Hsieh」是告訴人郵件信箱所使用之稱謂，其在交友
    網站之暱稱為「Beauty」，此已據證人丁○○、告訴人陳明
    在卷，且「Hsieh」，與中文「謝」音同，該稱謂十分普通
    ，其他人進入交友網站，看見寄件者為「Tony」，收件者為
    「Hsieh」之電子郵件，顯然無法一望即知前揭有辱罵內容
    之電子郵件，即是「太陽神」寄送給「Beauty」，可見該辱
    罵之電子郵件，在客觀上尚不足以特定確係詆毀告訴人之電
    子郵件。
  (六)綜上所述，檢察官所舉之證據與所指出之證明方法尚未足使
    本院確信被告有此部分加重誹謗犯行。此外，復查無其他積
    極確切證據足證被告確有公訴意旨所指加重誹謗行為，依照
    前開之說明，不能證明被告犯罪，自應為被告無罪之諭知。
五、原審諭知被告無罪之判決，經核尚無違誤。檢察官循告訴人
    之聲請以「…(一)雅虎公司律師黃運湘審理時明確證稱：除非
    帳號遭盜用，否則都推定帳號所有人張貼，盜用帳號情況很
    少，被告使用心情日記的期間沒有任何停止使用之紀錄等語
    ，按常情，使用者帳戶遭盜用時必會申訴並立即停止服務，
    證人既證稱被告使用帳號並無停用紀錄，依此可知，被告帳
    號並無遭盜用之反常事實發生，自應認定出現在被告心情網
    站上之妨害名譽文字就是被告張貼登載，庶符認定事實之論
    理與經驗法則。(二)原審又認「縱使」為被告刊載，亦非針對
    告訴人云云，惟系爭電子郵件內容為告訴人與丁○○之通訊
    文字，被告與丁○○及告訴人三方均相互知悉彼此之身分及
    網路上稱呼，業經證人丁○○及告訴人證述屬實，雖系爭電
    子郵件上並未直接附有告訴人之照片，但在其他公開網頁上
    確有告訴人之照片，足以辨別hsieh之真實身分而受有名譽
    之損害。此部分原審均未審究，判決理由自屬不備。」等語
    ，指摘原判決為不當，提起上訴。惟本件檢察官起訴書所列
    證據及卷內訴訟資料，經本院逐一剖析，參互審酌，無從獲
    得有罪之心證，均如前述。檢察官上訴意旨，並未提出新事
    證，僅就原審採證再為爭執，核無理由，上訴應予駁回。
六、至於台灣板橋地方法院檢察署移送併辦之九十八年度偵字第
    二八九一案，移送併辦之犯罪事實，與起訴之犯罪事實相同
    ，本院自得併予審理，附此敘明。
據上論斷，應依刑事訴訟法第三百六十八條，判決如主文。
本案經檢察官繆卓然到庭執行職務。
中    華    民    國    98    年    7     月    30    日
                  刑事第十三庭審判長法  官   曾德水
                                    法  官   趙文卿
                                    法  官   林婷立
以上正本證明與原本無異。
不得上訴。
                                    書記官   王增華
中    華    民    國    98    年    8     月    4     日


司法院資訊處製作；財團法人民間司法改革基金會備份。
